【裁判字號】    97,裁,2297
【裁判日期】    970422
【裁判案由】    有關稅捐事務
【裁判全文】
最  高  行  政  法  院  裁  定
                                     97年度裁字第02297號
再 審原 告  甲○○
再 審被 告  財政部臺灣省中區國稅局
代  表  人  趙榮芳
上列當事人間有關稅捐事務事件，再審原告對於中華民國94年5
月12日臺中高等行政法院94年度訴字第39號判決及95年10月19日
本院95年度判字第1697號判決，提起再審之訴，本院裁定如下：
    主  文
再審之訴駁回。
再審訴訟費用由再審原告負擔。
    理  由
一、按再審原告提起再審之訴，應依行政訴訟法第277條第1項第
    4款表明再審理由，此為必須具備之程式。所謂表明再審理
    由，必須指明確定判決有如何合於法定再審事由之具體情事
    ，始為相當，倘僅泛言有何條款之再審事由，而無具體情事
    者，尚難謂已合法表明再審理由。如未表明再審理由，法院
    無庸命其補正。
二、本件再審原告起訴意旨略以：依民國90年11月12日修正後公
    司法第238條規定，土地溢價收入，不得列為資本公積，屬
    未分配盈餘，然原確定判決對新陸開發股份有限公司利用未
    分配盈餘轉增資課徵各股東綜合所得稅，均以減資發放現金
    予股東時為課徵時點，未以股東會決議日為準，顯有違中央
    法規標準法第18條、行政訴訟法第243條、司法院26院字第
    1629號解釋、行政院61年6月26日台財第6282號令、財政部
    61年8月2日台財稅第36510號令、稅捐稽徵法第1條之1、行
    政程序法第158條第1項、90年11月12日修正後公司法第238
    條、財政部83年6月1日台財稅第831593822號函、財政部83
    年6月15日台財稅第831596449號函及財政部86年5月5日台財
    稅第861895998號函等法令規定，顯不符政府機關應依法行
    政之原則，未能事實認定，顯有違憲法第19條規定。又再審
    原告之配偶係新陸公司股東，持有股數比例甚微，無法影響
    公司決策，難認該公司所為規避稅賦行為，等同為再審原告
    故意漏報系爭營利所得云云。經核再審原告之上開理由，無
    非重述其在前訴訟程序起訴狀及上訴狀之主張，並就原判決
    駁斥不採取之理由，任意指摘原確定判決為不當，或泛言有
    違上揭法令規定，而未具體表明原確定判決所適用之法規有
    何顯然不合於法律規定，或有如何顯然違背司法院解釋或本
    院判例之情事，難謂已合法表明再審理由。依首揭規定及說
    明，本件再審之訴為不合法，應予駁回。又查，財政部83年
    6月1日台財稅第831593822號函：「所得稅法第76條之1第1
    項規定，公司組織之營利事業，其未分配盈餘累積數超過已
    收資本額2分之1以上者，應於次一營業年度內，利用未分配
    盈餘辦理增資，該項增資時點之認定，應以公司股東會決議
    日為準。」係就公司增資時點之認定所為之函釋，此與公司
    發放股利仍應以發放日之年度計徵各股東當年度所得無涉，
    亦與本件形式上為減資而實際上係將公司出售土地之盈餘分
    配予各股東，即實質上屬於給付營利所得之情形不同。系爭
    營利所得之給付，自應以實際給付、轉帳給付或匯撥給付予
    各股東之年度為準，亦即應以股東所得實現之年度（88年）
    申報營利所得，附此指明。
三、依行政訴訟法第278條第1項、第104條、民事訴訟法第95條
    、第78條，裁定如主文。
中    華    民    國    97    年    4     月    22    日
                    最高行政法院第四庭
                        審判長法官  鍾  耀  光
                              法官  楊  惠  欽
                              法官  姜  仁  脩
                              法官  王  德  麟
                              法官  黃  清  光
以  上  正  本  證  明  與  原  本  無  異
中    華    民    國    97    年    4     月    22    日
                              書記官  王  史  民


司法院資訊處製作；財團法人民間司法改革基金會備份。
